【裁判字號】    90,上訴,62
【裁判日期】    891124
【裁判案由】    殺人未遂
【裁判全文】
臺灣高等法院臺南分院刑事判決          九十年度上訴字第六二號  Ａ
      上  訴  人  臺灣臺南地方法院檢察署檢察官
      被      告  甲  ○  ○
      指定辯護人  本院公設辯護人  丙  ○  ○
右上訴人因被告殺人未遂案件，不服臺灣臺南地方法院八十九年度訴字第一００二號
中華民國八十九年十一月二十四日第一審判決（起訴案號：臺灣臺南地方法院檢察署
八十九年度偵字第七五一九號），提起上訴，本院判決如左：
      主      文
上訴駁回。
      理      由
一、公訴意旨略以：甲○○（ＷＯＲＡＶＵＴ  ＣＯＭＰＡＮＧ）於民國（下同）八
    十九年五月七日下午五時四十分許在台南縣官田鄉○鎮村○○○路二號泰國餐廳
    與分屬不同公司之數名泰國勞工跳舞喝酒，因人多發生擦撞，引起互毆，乙○遭
    席暖毆傷倒地（二人均為泰藉人士，席暖另因被害人乙○撤回告訴而由檢察官為
    不起訴處分），甲○○見狀竟基於殺人犯意，持預藏之刀子朝乙○之頭部砍殺，
    致乙○硬腦膜上出血傷重昏迷，幸因其他人發現將乙○送醫始幸免於難，經人報
    警處理，扣得兇刀一枝，因認甲○○涉有刑法第二百七十一條第二項之殺人未遂
    罪嫌云云。
二、按犯罪事實應依證據認定之，無證據不得推定其犯罪事實；又不能證明被告犯罪
    者，即應諭知無罪之判決，刑事訴訟法第一百五十四條、第三百零一條第一項分
    別定有明文。
三、本件公訴人認被告甲○○（ＷＯＲＡＶＵＴ  ＣＯＭＰＡＮＧ）涉有殺人未遂罪
    嫌，無非以上揭事實，業據告訴人乙○指證明確，且與證人薩瓦供述相符，並有
    刀子一把扣案等資為依據。訊之被告甲○○堅決否認持刀殺害乙○，辯稱：伊因
    工廠附近菲律賓與泰國勞工常打架，隨身攜帶一把刀子防身等語。經查：
  (一)被害人乙○於警訊中所提出的奇美醫院診斷證明書記載：其因硬腦膜上出血，於
    八十九年五月七日住院，八、九日接受開顱手術各一次。原審於八十九年八月二
    十一日向奇美醫院函詢硬腦膜出血之原因及係何種器具造成？該院回覆：乙○係
    因硬腦膜上出血，顱骨骨折，頭皮上有十公分的撕裂傷，送醫時有生命危險，因
    有顱骨骨折情形，認為乙○頭部曾受硬物直接撞擊。原審於八十九年九月二十八
    日再去函奇美醫院查明：乙○送醫時生命有危險之原因係因頭部十公分之撕裂傷
    ？還是頭部曾受硬物撞擊？而該撕裂傷是否刀刃砍傷所致或木棒等硬物毆擊所致
    ？奇美醫院再次回函稱：乙○送院時有生命危險是因顱內出血引起，出血原因是
    因頭部外傷所造成，頭部外傷泛指一切外力的傷害，可能因硬物撞擊或頭部直接
    撞擊地面所造成。乙○頭部撕裂傷為不規則型狀，不是刀刃所傷，而骨折處位在
    撕裂傷處，兩者應屬同一次傷害所造成，原因可能是硬物撞擊或直接碰觸地面所
    致，有奇美醫院的診斷證明書一紙附於警卷及病歷摘要表二份可參（見原審卷第
    二十六頁、第二十七頁）。本件被害人乙○頭部的撕裂傷顯非刀刃砍殺所生，且
    其致生性命危險的顱骨骨折係硬物撞擊或碰觸地面，亦非刀刃所傷，均可採認。
  (二)乙○於八十九年五月十九日製作的筆錄中自陳「．．．有二個同是泰籍男子，其
    中一人先用拳頭和棍棒打我的頭部，致我不支倒在地上，這時另外一人持刀朝我
    頭部砍下一刀，當時我就失去知覺，有無再砍，我不知道。以後是誰送我就醫的
    也不清楚」，依乙○所陳，以拳頭及棍棒毆打伊頭部者係席暖，即檢察官就席暖
    不起訴處分書中亦認定席暖持木棍毆打乙○，有該不起訴處分書卷附可參。本件
    起訴事實記載甲○○係以預藏的尖刀砍殺乙○頭部云云，與乙○病歷摘要表所示
    並無刀刃刺殺傷或割裂傷的傷勢不合，且甲○○當時如有以刀刃取乙○性命的殺
    人故意，依乙○所陳，伊遭席暖打中頭部後即倒地不醒人事，甲○○出刀取其性
    命，已無其他阻礙，惟事後乙○送醫後的診斷結果並無刀刃傷，再經本院當庭勘
    驗扣案被告甲○○當時所攜帶之刀子結果，該刀子並無血跡之痕跡，亦有本院九
    十年二月十四日當庭所勘驗之筆錄足稽，依此實可認定甲○○當時並未出刀殺害
    乙○。是乙○於警訊之供述及證人薩瓦於警訊之證述，與事實不符，自非可採。
    又檢察官聲請將刀子鑑定有無血跡，惟經本院勘驗無血跡之情形，已如前述，自
    無再鑑定之必要，併此敘明。
  (三)綜上所述，乙○於警訊時稱伊遭席暖以拳頭及木棍毆擊後即不醒人事，如何送醫
    ，亦不情楚，則其遭席暖擊中頭部後，意識已陷於模糊狀態，乙○於警訊中供稱
    遭棍擊後仍看見被告甲○○持刀對其砍下云云，既係事後回憶在意識模糊下所記
    得的情形，恐難遽採。況乙○送醫就治後的傷勢並無刀刃傷，雖有頭部撕裂傷及
    顱骨骨折而有生命危險，惟與乙○所稱遭甲○○持刀砍殺亦不符。本院認為該傷
    勢與席暖以木棍毆擊恐較有關連。被告甲○○於乙○遭席暖棍擊倒地後，在身上
    帶有刀刃的情形，並未在乙○身上造成任何刀傷，實難認甲○○有何殺人故意及
    殺人行為。
四、據上所陳，本件依調查證據所顯示事實，尚無證據足以證明被告確有殺人之犯意
    及行為，此外復查無其他積極證據足資證明被告有殺人犯行，揆諸首開說明，本
    件尚屬不能證明被告甲○○犯罪，原審以不能證明被告犯罪，諭知被告無罪，核
    無不合。檢察官上訴意旨仍執陳詞指摘原判決採證不當，為無理由，應予駁回。
據上論斷，應依刑事訴訟法第三百六十八條，判決如主文。
本案經檢察官楊治宇到庭執行職務。
中    華    民    國      九十      年      二      月      二十一      日
                                  臺灣高等法院臺南分院刑事第六庭
                                      審判長法官  楊    明    章
                                            法官  戴    勝    利
                                            法官  顏    基    典
右正本證明與原本無異。
檢察官如不服本判決，應於判決送達後十日內向本院提出上訴書。
                                      法院書記官  呂    嘉    文
中    華    民    國      九十      年      二      月      二十二      日


司法院資訊處製作；財團法人民間司法改革基金會備份。
